【裁判字號】    97,交聲,518
【裁判日期】    970425
【裁判案由】    交管條例聲異
【裁判全文】
臺灣板橋地方法院交通事件裁定         97年度交聲字第518號
原處分機關  交通部公路總局臺北區監理所板橋監理站
異  議  人
即受處分人  乙○○
上列受處分人因違反道路交通管理處罰條例案件，對於交通部公
路總局臺北區監理所板橋監理站於民國九十七年三月十九日所為
之板監裁字裁四一－Ｃ00000000號裁決處分，聲明異議
，本院裁定如下：
  主  文
異議駁回。
    理  由
一、原處分意旨略以：異議人即受處分人乙○○所有之車號Ｊ五
    Ｋ－八三六號重型機車，於民國九十六年四月十九日八時三
    十三分許，在臺北縣板橋市縣○○道與雙十路口處，因有「
    駕車行經有燈光號誌管制之交岔路口闖紅燈」之違規，並有
    機械腳踏車附座載人未依規定戴安全帽（見本院九十七年度
    交聲字第五一四號）及拒絕停車接受稽查而逃逸（見本院九
    十七年度交聲字第五一九號）之情形，經臺北縣政府警察局
    交通隊警員以北縣警交字第Ｃ00000000號舉發違反
    道路交通管理事件通知單逕行舉發，受處分人未於期限內到
    案聽候裁決，乃於九十七年三月十九日以板監裁字裁四一－
    Ｃ00000000號違反道路交通管理事件裁決書裁決之
    ，依道路交通管理處罰條例第五十三條第一項、第六十三條
    第一項第三款（裁決書漏載「第一項第三款」）規定，裁處
    受處分人罰鍰新臺幣（下同）一千八百元，並記違規點數三
    點。
二、異議意旨略以：異議人之前因為搬家，沒有收到罰單，後來
    伊到監理站繳罰單，才知道還有本件罰單未繳，車號Ｊ五Ｋ
    －八三六這臺機車是登記伊名下，但是由伊先生使用，伊先
    生說沒有違規，也沒有載人，故聲明異議，請求撤銷原處分
    云云。
三、按汽車駕駛人，行經有燈光號誌管制之交岔路口闖紅燈者，
    處新臺幣一千八百元以上五千四百元以下罰鍰，道路交通管
    理處罰條例第五十三條第一項定有明文；汽車駕駛人有同條
    例第五十三條之情形者，並記違規點數三點，同條例第六十
    三條第一項第三款亦有明文。次按所謂「汽車」，係指在道
    路上不依軌道或電力架線而以原動機行駛之車輛（包括機器
    腳踏車），同條例第九十二條第一項所授權訂立之道路交通
    安全規則第二條第一項第一款亦有規定，故機車駕駛人如有
    上開違規情形，自有該處罰規定之適用。
四、經查：
    (一)本件異議人即受處分人乙○○所有之車號Ｊ五Ｋ－八三六
      號重型機車，於九十六年四月十九日八時三十三分許，在
      臺北縣板橋市縣○○道與雙十路口處，經臺北縣政府警察
      局交通隊警員認有「駕車行經有燈光號誌管制之交岔路口
      闖紅燈」之違規，並有機械腳踏車附座載人未依規定戴安
      全帽及拒絕停車接受稽查而逃逸之情形，以北縣警交字第
      Ｃ00000000號舉發違反道路交通管理事件通知單
      逕行舉發等情，有上開舉發通知單影本一紙在卷可稽。
    (二)又本件舉發經過情形，據當時負責執勤之警員甲○○於九
      十七年四月十四日本院訊問時到庭具結證稱：「（提示第
      第Ｃ00000000號罰單，是否由你開出？）是。」
      、「（請說明為何會開這張罰單？）當天有三位同仁包含
      我在執行交通稽查勤務，我們在板橋市縣○○道與雙十路
      口發現Ｊ五Ｋ－八三六機車一名男子搭載一名年輕女子，
      由縣民大道闖紅燈左轉往雙十路方向行駛，後座女子沒有
      戴安全帽，我站在雙十路上，於是我站出去揮手、鳴笛，
      而且我身穿員警的制服。那天我一隻手拿告發單，一隻手
      揮手攔停，那時他沒有靠邊，而且騎走，我後面的女警有
      拿指揮棒攔停，我跟女警同時都有記下車號，然後我們雙
      方核對車號、車型（山葉）、顏色（黑色）無誤之後，當
      場就開單記下。當時後座搭載的女子是穿學校的運動服，
      是粉紅色的，那女子年紀應該有十幾歲應該是高中生。」
      、「（問異議人：是否有女兒？異議人答：我女兒的運動
      服是白色，稻江職業學校。）對，我現在想起來了，就是
      稻江學校。」等語，有本院訊問筆錄及證人當庭繪製之違
      規現場路線圖存卷可憑。按本件值勤員警對於舉發經過已
      結證陳述如前，其與異議人毫無怨懟，當無自陷於偽證罪
      之追訴而構詞誣賴異議人之理，證人證言應堪信實，故異
      議人所有之車號Ｊ五Ｋ－八三六號重型機車於前揭時、地
      ，應有「駕車行經有燈光號誌管制之交岔路口闖紅燈」之
      違規情事，堪予認定。
    (三)再者，受舉發違反道路交通管理事件之受處罰人，認為受
      舉發之違規行為應歸責他人者，應於舉發違反道路交通管
      理事件通知單應到案日期前，檢附相關證據及應歸責人相
      關證明文件，向處罰機關告知應歸責人，處罰機關應即另
      行通知應歸責人到案依法處理。逾期未依規定辦理者，仍
      依本條例各該違反條款規定處罰，道路交通管理處罰條例
      第八十五條第一項定有明文。查本件違規係「逕行舉發」
      ，違規通知單記載應於九十六年五月十九日前到案，嗣原
      舉發機關於郵政機關以「遷移不明」為由將舉發通知單退
      回後，疏未依法另為寄存送達或公示送達程序；然異議人
      既自承因另案違規至監理機關繳納罰鍰時已知悉本件違規
      ，並於九十六年十二月十三日具狀對本件違規陳述意見，
      處罰機關亦於九十七年三月十九日始作成裁決，有交通部
      公路總局臺北區監理所板橋監理站九十七年一月四日北監
      板四字第○九六○一四二二二號函、交通違規案件陳述書
      及裁決書影本各一紙在卷可按，異議人於原處分機關作成
      裁決前，若認為其本人非違規駕駛人，尚可將真正之違規
      駕駛人姓名、身分證統一編號及住址告知處罰機關，使處
      罰機關得以另行通知違規駕駛人到案依法處理。是本件雖
      有前述之送達程序瑕疵，惟異議人未為任何之告知，則原
      處分機關依前揭規定所做之本件裁處即無不當之處。
    (四)綜上所述，本件違規事證明確，原處分機關據以援引道路
      交通管理處罰條例第五十三條第一項、第六十三條第一項
      第三款規定，裁處異議人最低額罰鍰一千八百元，並記違
      規點數三點，並無違誤或不當。本件異議為無理由，應予
      駁回。
五、據上論斷，應依道路交通案件處理辦法第十九條，裁定如主
    文。
中    華    民    國    97    年    4     月    25    日
                  交通法庭      法  官  絲鈺雲
以上正本證明與原本無異
如不服本裁定應於送達後5日內向本院提出抗告狀
                                書記官  周玉茹
中    華    民    國    97    年    4     月    25    日


司法院資訊處製作；財團法人民間司法改革基金會備份。
